臺灣高雄地方法院民事判決
110年度雄國簡字第14號
原      告  吳月桂  
被      告  高雄市政府工務局養護工程處

法定代理人  林志東  
訴訟代理人  劉書齊  
            黃柏睿  
上列當事人間請求國家賠償事件，本院於民國111年3月22日言詞
辯論終結，判決如下：
    主  文
原告之訴駁回。
訴訟費用由原告負擔。
    事實及理由
一、原告主張：原告於民國110年4月15日8時許，騎乘車牌號碼0
    00-0000號機車，沿高雄市三民區建國二路西往東方向行駛
    於人行道上，行經建國二路27之1 號前斜坡道欲左轉進入建
    國二路時，遭人行道旁植栽帶圍設綠籬支架刮到左腳（下稱
    系爭事故），致原告受有左足足背蜂窩性組織炎、左足開放
    性傷口約2 公分之傷害（下稱系爭傷害）。系爭事故之發生
    係肇因於被告未盡管理責任，使綠籬支架突出，致原告受有
    系爭傷害。原告因系爭傷害支出醫療費用新臺幣（下同）9,
    657元、醫療用品及輪椅費5,558元、交通費用675元，並因
    系爭傷害需專人照護，受有相當看護費用之損失8,000元（
    自110年4月17日至同年月21日，由訴外人即原告之子黃恩盛
    看護，以每日2,000元計算，僅先請求其中8,000元），且因
    而無法工作，受有不能工作之損失6 萬元（自110年4月15日
    至同年6月15日，每月3 萬元，共2個月不能工作），復因系
    爭傷害受有精神痛苦，得請求精神慰撫金3 萬元，合計共有
    113,890元之損失。爰依國家賠償法第3 條第1 項規定提起
    本件訴訟等語，並聲明：被告應給付原告113,890元。
二、被告則以：系爭綠籬支架設置於植栽帶內，設置上並無安全
    性欠缺。原告違規駕駛機車行駛於人行道，原告所受系爭傷
    害，應係其自身疏於注意周遭狀況，侵越植栽帶所致。又原
    告支出醫療費用中，就漱口水、金桔檸檬、滾珠精、背心袋
    、普拿疼膜衣錠部分顯非治療系爭傷害所必須，而原告1110
    年4月26日於新興復興藥局之消費，並無品項明細，無從判
    斷是否購買醫療用品，且輪椅支出亦無從認為為醫療上必須
    。交通費用並未註明往返地點，自難認為有必要性。原告並
    未證明有須專人看護或休養之必要性，亦未提出請假證明及
    薪資依據，其請求相當看護費用之損失及薪資損失，即屬無
    據等語，資為抗辯，並聲明：原告之訴駁回。
三、經查，原告於110年4月15日8時許，騎乘機車沿高雄市三民
    區建國二路行駛於人行道上，行經建國二路27之1號前斜坡
    道欲左轉進入建國二路時，遭人行道旁植栽帶圍設綠籬支架
    刮傷左腳，致原告受有系爭傷害，經原告向被告請求國家賠
    償遭拒。另原告因系爭事故曾提起過失傷害告訴，經臺灣高
    雄地方檢察署（下稱高雄地檢署）以110年度偵字第22747號
    不起訴處分書（下稱系爭處分書）為不起訴處分等情，有高
    雄醫學大學附設中和醫院診斷證明書、高雄市政府警察局三
    民第一分局長明派出所受（處）理案件證明單、現場照片、
    救護紀錄表、拒絕國家賠償資料、系爭處分書在卷可稽（見
    本院卷第45至47、55至62、73至116頁），並經本院調閱高
    雄地檢署110年度偵字第22747號卷宗確認無訛，且為兩造所
    不爭執，堪信為真實。
四、本院之判斷：
　　原告主張被告管理綠籬支架有疏失，致系爭事故發生，應賠
    償原告113,890元等節，則為被告所否認，並以前詞置辯，
    是本院應審酌者厥為：（一）被告有無管理綠籬之疏失、欠
    缺？應否負國家賠償責任？（二）如應負責，則應賠償原告
    之項目及金額為何？茲分述如下：
　　（一）被告並無管理綠籬之疏失、欠缺，毋須負國家賠償責
　　　　　任
　　⒈按當事人主張有利於己之事實者，就其事實有舉證之責任
      ，民事訴訟法第277條前段定有明文。復按公共設施因設
      置或管理有欠缺，致人民生命、身體、人身自由或財產受
      損害者，國家應負損害賠償責任，國家賠償法第3條第1項
      定有明文，又惟所謂公共設施之設置有欠缺，係指公共設
      施建造之初，即存有瑕疵而言；管理有欠缺者，係指公共
      設施建造後未妥善保管，怠為修護致該物發生瑕疵而言（
      最高法院95年度台上字第923號判決意旨可參）。是人民
      依上開規定請求國家賠償時，即須就公有公共設施之設置
      或管理有所欠缺一事負舉證責任，如人民無法證明公有公
      共設施之設置或管理有何欠缺，自無以要求國家應負賠償
      責任。末按機車行駛之車道，依標誌或標線之規定行駛；
      無標誌或標線者，不得在人行道行駛；而所謂人行道：址
      專供行人通行之騎樓、走廊，及劃設供行人行走之地面道
      路，與行天橋及人行地下道，道路交通安全規則第99條第
      1項第6款、道路交通管理處罰條例第3條亦分別定有明文
      。
　　⒉經查，觀諸原告於本院審理及偵查程序中主張導致其受傷
      之綠籬支架照片，該植栽帶圍設之綠籬支架4支於系爭事
      故發生後均已倒下，惟除其中2支倒下之位置稍突出於該
      植栽帶（近路邊機車停車格）外，其餘2支倒下之支架（
      包含原告當庭所指導致其受傷之支架）倒下之位置均尚在
      植栽帶內等情，有現場照片附卷可參（見高雄地檢署110
      年度他字第5665號卷【下稱他字卷】第17至19頁、本院卷
      第169頁），則導致原告受傷之綠籬支架，並未有突出植
      栽帶，而靠近人行道之情形，則自難僅以系爭事故之發生
      ，即可逕認被告就綠籬之養護、管理有所欠缺、疏失。次
      查，被告於系爭事故發生前後之數個月，均有就建國二路
      之植栽為養護、修剪及緊急搶修，以避免交通危險並為環
      境整理等情，亦有建國二路巡檢及養護紀錄暨照片存卷可
      查（見本院卷第129至157、193至251頁），是被告就系爭
      事故發生路段均有定期進行綠籬養護乙節，洵堪認定，從
      而，被告既有定期為綠籬之維護、管理，以免意外事故發
      生，自難認被告就綠籬之管理有何疏失或欠缺之處。再查
      ，原告自陳騎乘機車欲從人行道左轉至建國二路（見本院
      卷第122頁），而該處人行道及斜坡道空間堪屬寬敞一事
      ，有現場照片可參（見本院卷第55、105至107頁），則系
      爭事故發生地點空間寬敞，縱認植栽帶圍設之綠籬支架倒
      下，然並無證據可證綠籬支架有遭車輛、物品遮蔽，是原
      告應可及時發現而躲閃，或行駛至斜坡道較為中間之處再
      行轉彎，而避免遭綠籬支架刺傷。又原告騎乘機車行駛於
      人行道上，依前揭法文說明，自有違規過失之處，此復為
      原告所不爭執（見本院卷第122頁），是以，原告所受系
      爭傷害，亦無以排除係原告違規行駛人行道，而於左轉之
      際疏未注意路面狀況，而緊鄰植栽帶邊緣行駛所致之可能
      。原告復未能提出其他證據足證被告就系爭事故地點綠籬
      之管理、養護確有疏失、欠缺之處，揆諸首揭說明，原告
      既未盡舉證之責任，自無可認定被告須負擔國家賠償之責
      。
　　（二）被告既毋須就系爭事故對原告負擔國家賠償責任，自
      無再行探究原告所得請求賠償之項目及金額之必要，併此
      敘明。
五、綜上所述，原告依國家賠償法第3 條第1 項規定，請求被告
    應給付原告113,890元，為無理由，應予駁回。
六、本件事證已臻明確，兩造其餘攻擊防禦方法及所提證據，核
    與判決結果不生影響，爰不逐一論述，併此敘明。
七、訴訟費用負擔之依據：民事訴訟法第78條。
中　　華　　民　　國　　111 　年　　4 　　月　　12　　日
                  高雄簡易庭  法　官  陳安信　　　
以上正本係照原本作成。
如對本判決上訴，須於判決送達後20日內向本院提出上訴狀。如
委任律師提起上訴者，應一併繳納上訴審裁判費。
中　　華　　民　　國　　111 　年　　4 　　月　　12　　日
                              書記官  蔡妮君